【裁判字號】    97,消債更,159
【裁判日期】    980721
【裁判案由】    更生
【裁判全文】
臺灣桃園地方法院民事裁定           97年度消債更字第159號
聲  請  人
即  債務人  甲○○
代  理  人  徐豐益律師
上列聲請人因消費者債務清理事件聲請更生及保全處分，本院裁
定如下：
    主  文
債務人甲○○自中華民國九十八年七月二十二日十八時起開始更
生程序。
命司法事務官進行本件更生程序。
聲請人其餘聲請駁回。
    理  由
一、按法院開始更生程序之裁定，應載明其年、月、日、時，並
    即時發生效力。次按法院裁定開始更生或清算程序後，得命
    司法事務官，進行更生或清算程序，必要時，得選任律師、
    會計師或其他適當之自然人或法人一人為監督人或管理人。
    消費者債務清理條例（下簡稱本條例）第45條第1 項、第16
    條第1項分別定有明文。
二、本件聲請意旨略以：聲請人前曾於民國95年5 月間依照中華
    民國銀行公會會員辦理消費金融案件無擔保債務協商機制與
    聯邦商業銀行成立協商，協商條件為月付新台幣（下同）20
    ,974元，斯時以聲請人任職知音歡唱卡拉OK會計工作及下班
    兼做家庭手工，每月工資合計35,000元，尚可勉力履行原協
    商條件，嗣聲請人所任職之知音歡唱卡拉OK，於96年底結束
    營業，而聲請人現每月尚需繳納房屋貸款及扶養子女費用，
    惟以聲請人現時每月平均收入約30,000元，根本無力償還債
    務，終至於97年3 月毀諾，故聲請人無法繼續履行原協商條
    件，顯係因非可歸責於己之事由致履行有重大困難。而其無
    擔保或無優先權之債務總額未逾1,200 萬元，復未經法院裁
    定開始清算程序或宣告破產，爰請求准予裁定開始更生等語
    。
三、按消費者債務清理條例立法意旨，乃在幫助陷於經濟上困境
    之債務人，得藉由更生或清算程序，走出經濟困境，避免走
    向絕路，實現憲法所保障之生命權。經查：聲請人所主張之
    上開事實，業據提出請求債務協商函及郵件回執、本院拍賣
    通知、財產及收入狀況說明書、財產歸屬資料清單、91年至
    95年度綜合所得稅各類所得清單、平均每人月消費支出表、
    債權人清冊、財團法人金融聯合徵信中心當事人綜合信用報
    告及債務清理條例前置協商專用債權人清冊、切結書、拍賣
    公告、證明書、借據、臺灣高雄地方法院債權分配通知及分
    配表、臺灣士林地方法院債權憑證、債權計算書、土地及建
    物登記謄本等件為證，而聲請人於95年4 月20日依中華民國
    銀行公會會員辦理消費金融案件無擔保債務協商機制與最大
    債權金融機構聯邦商業銀行成立協商條件為月付20,974元，
    惟聲請人因原受僱之知音歡唱卡拉OK於96年12月結束營業，
    此有臺北市中山區晴光里辦公室出具證明書在卷可證，嗣聲
    請人雖另行謀得職業，惟其自承現時每月工資加上兼差收入
    約30,000元（見本院98年1 月15日訊問筆錄），扣減每月應
    償還協商款項20,974元，賸餘9,026 元（30,000－20,974＝
    9,026 ），且聲請人尚有房屋貸款及育有一名幼子，加計每
    月生活必要費用，根本不敷支應日常開銷，致使其履行協商
    顯有重大困難，而此並非聲請人主觀上惡意不履行協商，實
    係客觀上確有不可歸責於聲請人之事由。復依聲請人所提出
    之財產歸屬資料清單，其名下雖有房屋及土地等不動產各1
    筆，惟該不動產同時設定有最高限額抵押債權156 萬元（現
    存有擔保債務為552,888 元），如將之處分，於清償抵押債
    權後，殘餘價值應屬不多，顯不足清償聲請人所負無擔保債
    務，或謂聲請人如處分其不動產後，即可減免貸款本息之支
    出而增加償債之能力。綜上所述，堪認本件聲請人確有不能
    清償債務之情事。此外，本件又查無聲請人有本條例第6 條
    第3項、第8條或第46條各款所定駁回更生聲請之事由存在，
    則聲請人聲請更生，應屬有據；並依首揭規定命司法事務官
    進行本件更生程序，爰裁定如主文。
四、關於保全處分部分，按法院就更生或清算之聲請為裁定前，
    得因利害關係人之聲請或依職權，以裁定為保全債務人財產
    、限制債權人對於債務人行使債權，及停止對於債務人財產
    強制執行程序之保全處分，本條例第19條第1項第1、2、3款
    定有明文。又該項保全處分，除法院裁定開始更生或清算程
    序外，其期間不得逾60日；必要時，法院得依利害關係人聲
    請或依職權以裁定延長一次，延長期間不得逾60日，復為同
    條第2項所明定。另按本條例第48條第2項規定，法院裁定開
    始更生程序後，對於債務人不得開始或繼續訴訟及強制執行
    程序。經查，本件聲請人向本院聲請更生，前經本院裁定保
    全處分在案，聲請人雖以該保全處分期間即將屆滿，聲請本
    院裁定延長保全處分等語。惟聲請人既經本院裁定開始更生
    程序，揆諸前開說明，債權人非依更生程序不得行使權利，
    是本院前開保全處分亦無再予延長之必要。聲請人聲請延長
    保全處分，尚難准許。
中    華    民    國    98    年     7   月    21     日
                  民事第一庭    法  官  吳爭奇
上為正本係照原本作成。
本件不得抗告。
本裁定已於98年7月22日17時公告。
中    華    民    國    98    年     7   月    21     日
                                書記官  黃瓊儀


司法院資訊處製作；財團法人民間司法改革基金會備份。
